臺灣臺北地方法院刑事判決　　　　　　　　　　　　九十二年度訴字第二一二三號
　　公　訴　人　臺灣臺北地方法院檢察署檢察官
　　被　　　告　甲○○
右列被告因偽造文書等案件，經檢察官聲請以簡易判決處刑（九十一年度偵字第七九
二六號），本院臺北簡易庭認不宜以簡易判決處刑，改依通常程序審理，嗣於本院準
備程序中，被告就被訴事實為有罪之陳述，經本院合議庭認為適當後，裁定由受命法
官獨任進行簡式審判程序，判決如左：
    主      文
甲○○服用酒類，不能安全駕駛動力交通工具而駕駛，處罰金壹萬伍仟元，如易服勞
役，以參佰元折算壹日；又行使偽造私文書，足以生損害於公眾及他人，處有期徒刑
參月，如易科罰金，以參佰元折算壹日，如附表所示之署押均沒收。
    事      實
一、甲○○係乙○○之胞弟，甲○○於民國九十年六月七日晚間，在臺北市○○路「
    錢櫃ＫＴＶ」飲用啤酒之酒類，並已達思考、個性行為改變而不能安全駕駛動力
    交通工具之程度，竟仍於同日二十二時許，駕駛其友人林婉平所有車牌號碼八Ｂ
    ─八六四五號自用小客車行駛於道路上，嗣於同日二十二時五十五分許，為警在
    臺北市○○區○○路與泉州街口攔檢，經測得其呼氣所含酒精濃度達每公升零點
    七五毫克而查獲。然因甲○○當時並未考領自用小客車駕駛執照，於警方要求其
    出示駕照、行照時，僅提出前揭自小客車之行車執照供警查核，值勤之臺北市政
    府警察局中正第二分局（下稱中正二分局）員警見該行照內置有甲○○胞兄乙○
    ○名義之罰單一張，誤以為駕駛人即為乙○○，即以該駕駛人有酒後駕車之違規
    行為為由，填製臺北市政府警察局北市警交大字第ＡＢＷ六九二八三九號舉發違
    反道路交通管理事件通知單（下稱舉發通知單），並於其上填載違規駕駛人姓名
    為「乙○○」後，交由甲○○簽收，甲○○明知員警填載有誤，惟為逃避酒駕刑
    責，竟仍基於行使偽造私文書之犯意，在上開舉發通知單被通知人收執聯「收受
    通知聯者簽章」欄上偽造「乙○○」簽名一枚（如附表編號(一)所示，該舉發通知
    單共四聯，其簽名自動複寫轉印至其餘移送受理機關聯、處理後迴覆原移送機關
    聯、存查聯），用以表示收受上開舉發通知單之意，並交付警員而據以行使，並
    於其吐氣酒精濃度測定單據上偽造「乙○○」之簽名及指印各一枚（如附表編號
    (二)所示），均足以生損害於乙○○及交通監理機關對於交通違規案件管理裁罰之
    正確性。嗣甲○○於同日二十三時許經警方帶回中正二分局警備隊辦公室內訊問
    時，為求脫免刑責，竟基於前述同一行使偽造私文書及偽造署押之犯意，接續在
    該日警詢筆錄上偽造「乙○○」之簽名及指印各二枚（如附表編號(三)所示），並
    接續在同日權利告知書及逮捕通知上，偽造「乙○○」之簽名及指印各一枚（總
    計簽名三枚、指印三枚，詳如附表編號(四)、(五)所示），用以表示收受前開告知、
    通知之意思，並交付員警而行使，亦均足以生損害於乙○○及犯罪偵審機關偵查
    審理案件之正確性。嗣乙○○收受本院臺北簡易庭公共危險罪刑事簡易判決後，
    始察悉右開遭冒名情事。
二、案經臺北市政府警察局中正第一分局報請臺灣臺北地方法院檢察署檢察官偵查後
    聲請以簡易判決處刑，本院臺北簡易庭認為不宜，改依通常程序審理，嗣於本院
    準備程序中，甲○○就被訴事實為有罪之陳述，本院改依簡式審判程序審理。
    理      由
一、右揭服用酒類，不能安全駕駛動力交通工具而駕駛之犯罪事實，業據被告甲○○
    於警詢及本院坦承不諱，並有吐氣酒精濃度測定單據、臺北市政府警察局舉發違
    反道路交通管理事件通知單、刑法第一百八十五條之三案件測試觀察紀錄表在卷
    可稽（見本院卷第三四至三五頁）。而人體之呼氣酒精濃度達每公升零點二五毫
    克時，將有輕度協調功能降低之症狀，呼氣酒精濃度達每公升零點五毫克時，則
    有反應較慢、感覺降低及影響駕駛之情形，至於酒精濃度達每公升零點七五毫克
    以上時，則會有思考、個性行為改變之酒精中毒症狀，此有行政院國軍退除役官
    兵輔導委員會臺北榮民總醫院八十八年八月五日（八八）北總內字第二六八六八
    號函附卷可參（見本院卷第四一頁），查被告為警查獲後，經測試其呼氣酒精濃
    度高達零點七五毫克，顯已產生反應較慢、感覺降低，甚至思考、個性行為改變
    之症狀，參以被告為警查獲後警方對其觀察製作之測試觀察紀錄表所載，被告當
    時確有駕駛操控力欠佳及駕駛行為異常之情事，足見被告服用酒類後，當時已達
    不能安全駕駛動力交通工具之程度甚明。又前揭行使偽造文書、偽造署押之犯行
    ，亦據被告於本院準備程序中供認明確（見本院卷第五十頁），核與被害人乙○
    ○於警詢時指訴伊當日在公司上班，並無酒後駕駛行為，係遭胞弟甲○○冒名等
    情節相符（見偵查卷第六頁），亦與上開八Ｂ─八六四五號自用小客車所有人林
    婉平於警詢時證稱：該車平日由甲○○使用，事發後甲○○曾告知酒後駕車為警
    查獲之事實，當時甲○○並未考領自用小客車駕駛執照等語（見偵查卷第五頁）
    ，相符一致；此外，復有臺北市政府警察局北市警交大字第ＡＢＷ六九二八三九
    號舉發違反道路交通管理事件通知單被通知人收執聯、移送受理機關聯各一紙、
    吐氣酒精濃度測定單據一紙（以上見偵查卷第十二至十三頁）、九十年六月七日
    警詢筆錄一件、同日權利告知書一紙、逮捕通知書二紙（見本院卷第二八、三一
    至三三頁）、乙○○之嘉新食品化纖股份有限公司在職證明書、個人出勤資料總
    表各一紙（見偵查卷第九至十頁）在卷可佐。被告雖於檢察官偵查中供稱：當天
    伊拿林婉平行照給警察，行照內有一張乙○○之紅單，警察就依紅單上之資料填
    寫酒駕舉發通知單，伊看筆錄等資料上受訊問人名字也是寫乙○○，所以就簽乙
    ○○，伊並未主動拿任何乙○○之證件給警察云云（見偵查卷第二八至二九頁）
    ，惟縱值勤員警當時對於駕駛人之姓名有所誤認，被告自應予以陳明釐清，詎其
    明知未得乙○○之同意，仍於舉發通知單及吐氣酒精濃度測定單據上偽造乙○○
    之簽名及指印，嗣經警方帶回辦公室內訊問時，復接續在警詢筆錄、權利告知書
    及逮捕通知上偽造乙○○之簽名及指印多枚，參以證人林婉平前開證稱被告當時
    並未考領自用小客車駕駛執照等語，足見被告偽造文書藉以逃避無照駕駛及酒後
    駕車責任之犯意甚明，且其所為已足以生損害於遭冒名之乙○○，及交通監理機
    關、犯罪偵審機關管理裁罰交通案件及偵查審理刑事案件之正確性，自應負偽造
    文書罪責。本件事證明確，被告前開服用酒類不能安全駕駛動力交通工具而駕駛
    暨行使偽造文書之犯行，均堪以認定。
二、按於交通違規通知單「收受通知聯者簽章」欄內偽簽他人姓名，自不待依據習慣
    或特約，單從形式上觀察，即足以知悉係表示由他人名義出具領收通知聯之證明
    ，此與事先在印妥內容之收據上偽簽他人姓名之情形，無分軒輊，自屬刑法第二
    百十條所稱之私文書（最高法院八十三年台上字第六六三一號判例意旨參照）。
    另被告於附表編號(四)、(五)所示之權利告知書、逮捕通知等文書上簽名或捺指印，
    具有表示收受權利事項之告知及接受逮捕通知之意思，該等文書自具有私文書之
    性質；至其於附表編號(二)、(三)文件上簽名或捺印，並無表明為文書之用意，應僅
    成立偽造署押罪。核被告所為，係犯刑法第一百八十五條之三之服用酒類不能安
    全駕駛動力交通工具而駕駛罪、同法第二百十六條、第二百十條行使偽造私文書
    罪。被告偽造「乙○○」署押、指印均為偽造私文書之部分行為，其偽造該等私
    文書後復持以行使，偽造之低度行為亦均為嗣後行使之高度行為所吸收，均不另
    論罪，檢察官認被告另犯刑法第二百十七條之罪，稍有未洽。被告多次偽造私文
    書犯行，均係酒後駕車為警攔檢後，於接受員警測試調查及詢問時所為，其數個
    偽造署押及文書之行為於密切接近之時、地實施，侵害同一之法益，各行為之獨
    立性極為薄弱，依一般社會健全觀念，在時間差距上，難以強行分開，在刑法評
    價上，以視為數個舉動之接續施行，合為包括之一行為予以評價，較為合理，應
    為接續犯（最高法院八十六年台上字第三二九五號判例意旨參照）。被告所犯上
    開刑法第一百八十五條之三服用酒類不能安全駕駛動力交通工具而駕駛罪，與行
    使偽造私文書罪，二罪間犯意各別，行為不同，應予分論併罰。檢察官聲請簡易
    判決處刑書雖未記載被告附表編號(五)所示之行使偽造私文書犯行，惟該部分與已
    起訴之其他偽造署押及行使偽造私文書部分，具有接續犯之裁判上一罪關係，業
    如前述，自為檢察官聲請簡易判決處刑效力所及，本院自得予以審理。爰審酌被
    告為求逃避酒後駕車刑事責任，竟冒用胞兄乙○○之名應訊之犯罪動機與目的、
    其接續多次偽造署押與偽造私文書之犯罪手段，對於乙○○、交通監理機關及司
    法機關所生之危害非輕，惟犯後坦承犯行、態度良好等一切情狀，分別量處如主
    文之刑，並分別諭知易服勞役及易科罰金之折算標準。如附表各編號所示偽造之
    署押，不問屬於犯人與否，均應依刑法第二百十九條之規定沒收之。
據上論斷，依刑事訴訟法第四百五十二條、第二百七十三條之一第一項、第二百九十
九條第一項前段，刑法第一百八十五條之三、第二百十條、第二百十六條、第二百十
九條、第四十二條第二項、第四十一條第一項前段，罰金罰鍰提高標準條例第一條前
段、第二條，判決如主文。
本案經檢察官楊仲萍到庭執行職務
中　　　華　　　民　　　國　　九十三　　年　　 十一 　　月　　二十五　　日
                                      臺灣臺北地方法院刑事第十一庭
                                                法  官  林庚棟
右正本證明與原本無異。
如不服本判決，應於判決送達後十日內，向本院提出上訴狀。
                                                書記官  殷玉芬
中　　　華　　　民　　　國　　九十三　　年　　 十一　 　月　　二十九　　日
附錄本案論罪科刑法條全文
中華民國刑法第一百八十五條之三：
服用毒品、麻醉藥品、酒類或其他相類之物，不能安全駕駛動力交通工具而駕駛者，
處一年以下有期徒刑、拘役或三萬元以下罰金。
中華民國刑法第二百十條：
偽造、變造私文書，足以生損害於公眾或他人者，處五年以下有期徒刑。
中華民國刑法第二百十六條：
行使第二百十條至第二百十五條之文書者，依偽造、變造文書或登載不實事項或使登
載不實事項之規定處斷。
中華民國刑法第二百十七條：
偽造印章、印文或署押，足以生損害於公眾或他人者，處三年以下有期徒刑。
盜用印章、印文或署押，足以生損害於公眾或他人者，亦同。
附表：
┌──┬─────────────┬────┬──────────────┐
│編號│    名              稱    │數    量│    備                註    │
├──┼─────────────┼────┼──────────────┤
│(一)  │臺北市政府警察局北市警交大│簽名肆枚│被通知人收執聯、移送受理機關│
│    │字第ＡＢＷ六九二八三九號舉│        │聯影本見臺灣臺北地方法院檢察│
│    │發違反道路交通管理事件通知│        │署九十一年度偵字第七九二六號│
│    │單被通知人收執聯、移送受理│        │卷，第十二、十三頁          │
│    │機關聯、處理後迴覆原移送機│        │                            │
│    │關聯、存查聯「收受通知聯者│        │                            │
│    │簽章」欄上偽造之「乙○○」│        │                            │
│    │簽名                      │        │                            │
├──┼─────────────┼────┼──────────────┤
│(二)  │吐氣酒精濃度測定單據上偽造│簽名壹枚│影本見同右卷，第十二頁      │
│    │之「乙○○」簽名及指印    │指印壹枚│                            │
├──┼─────────────┼────┼──────────────┤
│(三)  │九十年六月七日警詢筆錄上偽│簽名貳枚│原本見同右卷，第七頁        │
│    │造之「乙○○」簽名及指印  │指印貳枚│                            │
├──┼─────────────┼────┼──────────────┤
│(四)  │九十年六月七日權利告知書上│簽名壹枚│影本見本院卷，第三一頁      │
│    │偽造之「乙○○」簽名及指印│指印壹枚│                            │
├──┼─────────────┼────┼──────────────┤
│(五)  │九十年六月七日逮捕通知（存│計簽名貳│影本見本院卷，第三二至三三頁│
│    │根聯）上偽造之「乙○○」簽│枚、指印│                            │
│    │名及指印                  │貳枚    │                            │
└──┴─────────────┴────┴──────────────┘
